臺灣士林地方法院民事判決　　　　　　　 100年度婚字第85號
原　　　告　謝文祥
被　　　告　陳嘉珮
上列當事人間請求履行同居事件，經本院於民國100 年6 月23日
言詞辯論終結，判決如下：
    主  文
被告應與原告同居。
訴訟費用由被告負擔。
    事實及理由
一、原告起訴主張：兩造於民國98年3 月2 日結婚，婚後育有1
    女謝婷瑋，並共同住居在臺北市○○區○○街2 段340 巷1
    弄10之1 號，惟被告婚後僅把夫家當成旅社，甚至於99年7
    月間無故離家返回娘家居住後，此後即未再返家與原告同居
    ，被告所為顯然違背夫妻同居之義務，為此依民法第1001條
    之規定，請求被告與原告履行同居義務等語，並聲明：(1)被
    告應與原告同居。(2)訴訟費用由被告負擔。
二、被告則答辯略以：兩造婚後雖同住在原告家中，惟被告在家
    中常遭排擠，原告之兄弟均未婚，曾多次告知被告因家中有
    貴重物品，要求被告不要回家，造成被告精神壓力極大；又
    兩造於被告懷孕時起，幾乎天天吵架，且因被告與叔伯不和
    ，乃告知原告要回娘家居住，此皆為原告所知悉。查夫妻依
    法固應負同居之義務，惟所謂同居處，並非必為夫之住所，
    雙方自可同意約定他處為夫妻共同之住所，而原告尚積欠卡
    債，被告為節省開銷而選擇回娘家居住，於法並無不合等語
    資為抗辯，並聲明：(1)原告之訴駁回。(2)訴訟費用由原告負
    擔。
三、按夫妻互負同居之義務。但有不能同居之正當理由者，不在
    此限，民法第1001條定有明文。再按所謂「不能同居之正當
    理由」，乃指夫妻有不堪同居或不宜同居之事由，或依其情
    形要求夫妻同居為不合理而言。又因夫妻來自不同家庭，所
    受教育及成長環境不同，而有不同之性格及思想，因此，認
    定夫妻是否有不堪或不宜同居之事由，非不可斟酌雙方當事
    人之教育程度、社會地位、平日相處情形及其他情事，正常
    夫妻之和諧家庭生活能否維繫以為斷（最高法院95年臺上字
    第676 號判決意旨參照）。經查：
    (一)原告主張兩造為夫妻，現婚姻關係存續中等情，已據原告
      提出戶籍謄本為證，且為被告所不爭，堪信為真實。又原
      告主張兩造婚後共同居住在臺北市○○區○○街2 段340
      巷1 弄10之1 號，但於99年7 月間搬離上址，兩造因而分
      居迄今等情，亦為被告所不爭，亦堪信為真正。
    (二)被告對於其搬離兩造住處之事由，雖稱係與原告之兄弟相
      處不睦，而原告又無擔當，因認不願再與原告共同居住生
      活，但為原告所否認，且被告亦未舉證以實其說，而經本
      院詢以離家未履行同居有無正當事由﹖被告亦答稱沒有證
      據（本院100 年6 月23日言詞辯論筆錄），難認被告有拒
      不履行同居義務之正當事由。
    (三)被告另辯稱夫妻同居處並非必為夫之住所，雙方自可同意
      約定他處為夫妻共同之住所，被告為節省開銷返回娘家居
      住並無不妥云云。惟查，兩造婚後既共同居住於上址之原
      告住處，迄被告遷出時止，同住近1 年4 個月，則雙方顯
      有以該址作為夫妻同居處所之意思。按夫妻之住所，由雙
      方共同協議之；未為協議或協議不成時，得聲請法院定之
      。民法第1002條第1 項定有明文。查兩造原約定之夫妻住
      所為臺北市○○區○○街2 段340 巷1 弄10之1 號，於兩
      造重新協議夫妻之住所前，被告自不得擅自變更上開原住
      所，亦難據為主張不能履行同居之正當事由。
    (四)綜上，查本件兩造婚姻關係存續中，被告卻於99年7 月離
      開兩造共同住居處所返回娘家居住，迄今均不願返回與原
      告共同生活，且如前所述，被告亦自承無法舉證以資證明
      其有無法履行同居之正當事由，是被告既無不能履行同居
      之正當事由，則原告前揭規定請求判決被告與原告履行同
      居，即有理由，應予准許。
四、據上論結：依民事訴訟法第78條，判決如主文。
中    華    民    國  100     年    7     月    7     日
                  家事庭法  官  詹朝傑
以上正本係照原本作成。
如對本判決上訴，須於判決送達後20日內向本院提出上訴狀。如
委任律師提起上訴者，應一併繳納上訴審裁判費。
中    華    民    國  100     年    7     月    12    日
                        書記官  劉雅萍